臺灣臺北地方法院刑事裁定　　　　　　　　　　八十九年度自更（一）字第四六號
　　自　訴　人　孫燕京
　　（原名：甲○○
　　被　　　告　乙○○（國防部前軍法局長）
右列被告因恐嚇等案件，經自訴人提起自訴，本院於民國八十九年九月二十五日以八
十九年度自字第五五二號判決，經上訴臺灣高等法院以八十九年度上易字第三八八二
號將原判決撤銷，發回本院，本院裁定如左：
    主  文
自訴駁回。
    理  由
一、按法院或受命推事於自訴案件第一次審判期日前訊問及調查結果，如認為案件有
    刑事訴訟法第二百五十二條至第二百五十四條之情形者，得以裁定駁回其自訴，
    同法第三百二十六條第三項定有明文。
二、自訴意旨略以：緣政治作戰學校校長前曾假中隊長之手，在政治作戰學校內執行
    政治暗殺自訴人孫燕京，經臺灣士林地方法院檢察署檢察官收押，送國防部軍法
    局，然該校長竟與國防部軍法局長暗通，商謀：如自訴人孫燕京欲結婚娶妻，將
    暗算自訴人、及妻子，若有生小孩，更將暗殺小孩，策劃三次，一次經由政治作
    戰學校校長假中隊長之手在校內實行政治暗殺、一次為警察學校教務長假警衛之
    首在校內實行暗殺均有不成、另一次則為弄璋之喜時於喜堂內著手等情。而乙○
    ○竟於民國八十九年六月十四日下午四時許，在台北市○○市○○路七二巷十四
    號雜貨店前，被告乙○○於確定自訴人甲○○人別後，竟對自訴人孫燕京恐嚇稱
    ：國防部人事服務處處長曾桂蘭告知要乙○○執行：一、甲○○如有娶妻，則謀
    殺其及妻；二、若甲○○生小孩，則更謀殺其子，今夜即要執行一切等語，隨後
    即逃離現場，因認被告乙○○涉犯刑法第三百零五條恐嚇危害安全罪等語。
二、按犯罪事實應依證據認定之，無證據不得推定其犯罪事實。又不能證明被告犯罪
    定有明文。又事實之認定，應憑證據，如未能發現相當證據，或證據不足以證明
    ，自不能以推測或擬制之方法，為裁判基礎（最高法院四十年臺上字第八六號判
    例參照）。次按告訴人之告訴，本以使被告受刑事訴追為目的，故其陳述是否與
    事實相符，自應調查其他證據，以資審認，苟其所為攻擊之詞，尚有瑕疵，則在
    此瑕疵未予究明以前，即不能遽採為斷罪之基礎（最高法院六十九年臺上字第一
    五三一號判決參照）。再認定被告有罪之事實，應憑證據，如未能發現相當之證
    據，或證據不足以證明，自不能以推測或擬制之方法，以為裁判之基礎；且認定
    事實所憑之證據，其為訴訟上之證明，須達於通常一般人均不致有懷疑，而得確
    信其為事實之程度者，始得據為有罪之認定，倘其證明尚未達到此一程度而有合
    理之懷疑存在時，尚難為有罪之認定基礎；另苟積極證據不足以為不利於被告事
    實之認定，即應為有利於被告之認定，更不必有何有利之證據，最高法院三十年
    上字第八一六號、四十年台上字第八六號、七十六年台上字第四九八六號判例分
    別揭明上旨，足資參酌。
三、自訴人孫燕京認被告乙○○涉犯刑法恐嚇罪罪嫌，無非係以被告乙○○前開行為
    業經自訴人指述歷歷，為主要論據。然：
  (一)首查本件被告乙○○究否有無於前開時地為上述「國防部人事服務處處長曾桂蘭
    告知要乙○○執行：一、甲○○如有娶妻，則謀殺其及妻；二、若甲○○生小孩
    ，則更謀殺其子，今夜即要執行一切」言語乙節，除自訴人指述外，並無其他積
    極證據足資相佐，且經自訴人孫燕京自承：業無其他證人、證據可提出供調查等
    情明確（見本院九十一年四月十六日筆錄），是本件純係自訴人單一指述之情形
    ，必係自訴人之指述無其瑕疵，方能引為為被告乙○○不利益之認定。
  (二)惟查自訴人孫燕京於本院九十一年四月十六日調查庭中指述被告乙○○恐嚇殺人
    事項之事實係：被告乙○○於前述時地「親自見面」告知等情，然自訴人於自訴
    人所指案發次日即八十九年六月十五日之自訴狀第三頁所載：「因此案乃國防部
    軍事檢察官（即承辦我政戰學校暗殺學生一案）之軍事檢察官告知我的」，而自
    訴人於自訴狀中所載之被告乙○○職稱誤指為「國防部軍法局長（兼國防部人事
    服務處）處長」，此有該自訴狀在卷可參，是自訴人孫燕京於自訴時所指恐嚇係
    被告以他人傳達之方式，自訴人所指行為方式前後矛盾，差異甚大，有明顯瑕疵
    ，實難僅憑自訴人之單一前後矛盾指述，認被告乙○○有前開恐嚇行為。
  (三)再另按刑法第三百零五條恐嚇罪之構成要件為主觀上有施以恐嚇之不法惡害犯意
    ，客觀上需行為人將其加害生命、身體、自由、名譽與財產等事項通知他人，致
    人心生畏怖，而生危害於安全。本件：
    (1)據自訴人所稱被告乙○○之所言內容為：他人告知，要求被告於今日暗殺自訴
      人、自訴人之妻、子等語，並非為「被告將為暗殺」自訴人等人生命、身體、
      自由之言，此為單純事實之陳述，主觀上難認其有恐嚇之不法惡害犯意，客觀
      上被告亦未將自己將加害生命、身體、自由、名譽及財產等事項通知自訴人，
      僅告知曾經有人下命，上開言詞尚難認係恐嚇行為，而與恐嚇罪之主觀、客觀
      構成要件有間。
    (2)況自訴人孫燕京迄今尚未娶妻生子，則自訴人所指他人告知將暗殺其「妻」、
      其「子」等情，其真實性本即令人難以置信，是以一般人客觀價值評斷，實無
      法因此而生「畏怖之心」。又自訴人孫燕京業自承：「（你聽到這些話有何反
      應？）我覺得很奇怪」（見本院九十一年四月十六日筆錄），故自訴人孫燕京
      聽聞被告乙○○之言，以自訴人之主觀而斷，亦未產生任何「畏怖」，而無法
      以恐嚇罪相繩。
  (四)此外復查無其他積極證據足認被告有恐嚇之事實，揆諸前開判例及說明，於積極
    證據不足為不利被告事實之認定時，即應為有利於被告之認定，故尚屬不能證明
    被告罪嫌，依法即應裁定駁回自訴。
據上論斷，應依刑事訴訟法第三百二十六條第三項、第二百五十二條第十款，裁定如
主文。
中      華      民      國    九十一    年      十      月     九       日
                                      臺灣臺北地方法院刑事第三庭
                                          法  官  郭惠玲
右正本證明與原本無異。
如不服本裁定應於送達後五日內向本院提出抗告狀
                                          書記官  陳  懿
中      華      民      國      九十一      年      十      月  十四    日
